【裁判字號】    89,自,11
【裁判日期】    890524
【裁判案由】    偽造文書
【裁判全文】
臺灣屏東地方法院刑事判決                            八十九年度自字第一一號
    自  訴  人  乙○○
    被      告  丙○○
右列被告因偽造文書案件，經自訴人提起自訴，本院判決如左：
    主  文
丙○○無罪。
    理  由
一、自訴意旨略以：被告丙○○係自訴人乙○○為負責人之禾第貿易股份有限公司之
    職員，竟意圖為自已不法利益，於民國八十五年十二月間偽造自訴人之簽名及盜
    蓋自訴人存放於公司之印章作為貸款之連帶保證人，再由中國信託商業銀行之行
    員（以下簡稱中信銀）甲○○（已審結）偽造電話對保等不實之記錄，因認被告
    丙○○涉犯刑法第二百十條之偽造文書罪嫌。
二、按犯罪事實應依證據認定之，無證據不得推定其犯罪事實；又不能證明被告犯罪
    者，應諭知無罪之判決，刑事訴訟法第一百五十四條、第三百零一條第一項分別
    定有明文。又認定不利於被告之事實，須依積極證據，苟積極證據不足為不利於
    被告事實之認定時，即應為有利於被告之認定，更不必有何有利之證據（最高法
    院三十年上字第八一六號判例參照）。另事實之認定，應憑證據，如未能發現相
    當證據，或證據不足以證明，自不得以推測或擬制之方法，以為裁判基礎（最高
    法院四十年台上字第八六號判例參照）。再告訴人之告訴，本以使被告受刑事追
    訴為目的，故其陳述是否與事實相符，自應調查其他證據，以資審認，苟其所為
    攻擊之詞，尚有瑕疵，則在此瑕疵未予究明以前，即不能遽採為斷罪之基礎（最
    高法院六十九年台上字第一五三一號判決參照）。又認定犯罪事實所憑之證據，
    雖不以直接證據為限，間接證據亦包括在內；然而無論直接或間接證據，其為訴
    訟上之證明，須於通常一般之人均不致有所懷疑，而得確信其為真實之程度者，
    始得據為有罪之認定，倘其證明尚未達到此一程度，而有合理之懷疑存在，無從
    使事實審法院得有罪之確信時，即應由法院諭知被告無罪之判決（最高法院七十
    六年度台上字第四九八六號判例參照）。按本件自訴人認被告涉犯偽造印文及盜
    用印章罪嫌無非以自訴人之指訴及卷附之中信銀簡易通信貸款申請書及借據影本
    各一份為據。訊據被告丙○○堅決否認有何偽造印文及盜用印章之犯行，辯稱：
    該貸款申請書自訴人之簽名係自訴人所親簽，印章亦係自訴人所蓋印，電話對保
    時自訴人亦在場等語。經查前揭台灣台北地方法院八十七年度北簡字第一六二四
    八號簡易判決業經一審判決確定，而本件被告丙○○於該件未經到庭爭執，而自
    訴人則有到庭爭執抗辯，此為自訴人所不爭執並有卷附該件宣示判決筆錄在卷可
    參，則苟自訴人確未於貸款申請書及借據上簽名，何以其干於判決後未據而提起
    上訴，又何以其於判決後隔約九月有餘之時始提起本件自訴，是其是否僅係民事
    糾紛而利用自訴程序即非無疑。次查甲○○即本件申貸案之經辦人員於本院審理
    時供稱伊係經由電話對保之方式向自訴人核保屬實，且依卷附之自訴人於台灣台
    北地方法院簡易庭所提出之民事答辯狀上所簽之乙○○簽名其確與前揭申請書及
    借據上乙○○之簽名字跡相符，而上揭簡易判決亦同此認定，是自訴人徒以前揭
    空泛之指述而認被告涉有偽造文書之犯行，顯有未洽，此外，復查無其他確認證
    據足以證明被告丙○○確有自訴人所指之犯罪事實，揆諸前揭說明，其犯罪即屬
    不能證明，自應為被告其無罪之諭知。
據上論斷，應依刑事訴訟法第三百零一條第一項、第三百四十三條，判決如主文。
中      華      民      國      八十九      年      五    月    二十四  日
                                   臺灣屏東地方法院刑事第二庭
                                       審判長  法  官 潘正屏
                                               法  官 包梅真
                                               法  官 郭書豪
右正本證明與原本無異。
對於本判決如有不服應於收受送達後十日內向本院提出上訴書狀上訴於台灣高等法院
高雄分院並按他造當事人之人數附具繕本。
                                               書記官 潘豐益
中      華      民      國      八十九      年      五    月    二十四  日


司法院資訊處製作；財團法人民間司法改革基金會備份。
